臺灣新北地方法院刑事判決
111年度審訴字第1032號
公  訴  人  臺灣新北地方檢察署檢察官
被      告  謝汯凱




上列被告因詐欺案件，經檢察官提起公訴（111年度偵字第13415
、19843號），被告於準備程序進行中就被訴事實為有罪之陳述
，本院合議庭裁定由受命法官獨任進行簡式審判程序並判決如下
：
    主  文
謝汯凱犯如附表所示之罪，各處如附表宣告刑欄所示之刑及沒收
（含追徵）。有期徒刑部分，應執行有期徒刑壹年肆月。
    事  實
一、謝汯凱意圖為自己不法之所有，基於詐欺取財之犯意，於民
    國110年9月24日20時18分許，以INSTAGRAM暱稱「CLIFF.101
    1」刊登「I13預購找我第一批29號到!不用再跟別人排隊搶 
    更不用買炒價的! I12出清 大!降!價! 12系列全都是現貨 
    趕緊小盒子了吧」之販售IPHONE手機之不實交易訊息，適黃欐
    婷瀏覽上開訊息後，陷於錯誤，並依謝汯凱指示於110年9月
    26日23時7分許，在新北市○○區○○路0段000號1樓之統一超商
    興園門市，自其所申設之中國信託商業銀行帳號0000000000
    00號帳戶（下稱中信帳戶）提領新臺幣(下同)40,000元後，
    當場將款項全數交付謝汯凱以購買IPHONE 13 PRO手機1支。
二、謝汯凱意圖為自己不法之所有，基於詐欺取財及其所利用他
    人帳戶，供作收取詐騙款項，掩飾該等犯罪所得之本質與實
    際去向，以製造金流斷點之洗錢犯意，將黃欐婷之中信帳戶
    帳號提供予於110年9月28日21時31分許，因瀏覽上開販售IP
    HONE手機之不實交易訊息而陷於錯誤之范元銓，指示范元銓將
    購買手機之價金匯入該帳戶，范元銓因此於110年9月29日2
    時3分許，匯款35,900元至黃欐婷之中信帳戶以購買IPHONE 
    13 PRO MAX 128GB(石墨色)之手機1支。謝汯凱復利用不知
    情之黃欐婷於110年9月29日2時28分許，在臺北市○○區○○○道
    0段00號、70號之統一超商鑫仰德門市，自該中信帳戶領款
    後，當場交付35,900元予謝汯凱，而得以製造金流斷點。嗣
    因謝汯凱未依約面交手機，范元銓始悉受騙；黃欐婷於110
    年10月2日發現其中信帳戶列為警示帳戶，且謝汯凱遲未交
    付其欲購買之手機，始悉受騙。
二、案經黃欐婷、范元銓訴由新北市政府警察局三重分局移送臺
    灣新北地方檢察署檢察官偵查起訴。
    理  由
一、上揭事實，業據被告於偵查、本院準備程序及審理中均坦承
    不諱，且經證人即告訴人黃欐婷於警詢及偵查中、證人即告
    訴人范元銓於警詢中均證述明確，並有被告於INSTAGRAM刊
    登之廣告截圖、告訴人黃欐婷與INSTAGRAM暱稱「CLIFF.101
    1」及LINE暱稱「H」之對話紀錄、上開中信帳戶交易明細、
    告訴人范元銓與INSTAGRAM暱稱「CLIFF.1011」之對話紀錄
    各1份在卷可佐，足認被告自白與事實相符，可以採信。綜
    上，本件事證明確，被告犯行均堪認定，應予依法論科。
二、論罪科刑：
㈠、按由刑法第339條之4第1項第3款加重事由之立法理由可知，
    該款之加重詐欺罪，係以對不特定多數之公眾散布詐欺訊息
    為要件。行為人若係基於詐欺不特定民眾之犯意，利用網際
    網路等傳播工具，刊登虛偽不實之廣告，以招徠民眾，遂行
    詐騙；縱行為人尚須對受廣告引誘而來之被害人，續行施用
    詐術，使之交付財物，仍係直接以網際網路等傳播工具向公
    眾散布詐欺訊息，無礙加重詐欺罪之成立（最高法院108年
    度台上字第1069 號判決意旨參照）。查：被告在INSTAGRAM
    上刊登不實廣告，對公眾散布佯以販售iPhone手機之訊息而
    施以詐術，使在上開網站之不特定多數人得以共見共聞，適
    告訴人黃欐婷、范元銓分別於上開社群網站上瀏覽被告所刊
    登之虛偽訊息因此陷於錯誤，被告再進一步與告訴人等以私
    訊聯繫，繼續施用詐術而使告訴人等交付財物，被告所為自
    屬利用網際網路散播不實訊息而遂行詐欺取財犯行甚明。
㈡、次按洗錢防制法業於105年12月28日修正公布，並於106年6月
    28日生效施行。現行洗錢防制法第14條第1項所規範之一般
    洗錢罪，必須有第3條規定之前置特定犯罪作為聯結，始能
    成立。例如詐欺集團向被害人施用詐術後，為隱匿其詐欺所
    得財物之去向，而令被害人將其款項轉入該集團所持有、使
    用之人頭帳戶，並由該集團所屬之車手前往提領詐欺所得款
    項，檢察官如能證明該帳戶內之資金係本案詐欺之特定犯罪
    所得，即已該當於新法第14條第1項之一般洗錢罪；至若無
    法將人頭帳戶內可疑資金與本案詐欺犯罪聯結，而不該當第
    2條洗錢行為之要件，當無從依第14條第1項之一般洗錢罪論
    處，僅能論以第15條第1項之特殊洗錢罪。至於往昔實務認
    為，行為人對犯特定犯罪所得之財物或利益作直接使用或消
    費之處分行為，或僅將自己犯罪所得財物交予其他共同正犯
    ，祗屬犯罪後處分贓物之行為，非本條例所規範之洗錢行為
    ，惟依新法規定，倘行為人意圖掩飾或隱匿特定犯罪所得來
    源，而將特定犯罪所得直接消費處分，甚或交予其他共同正
    犯，或由共同正犯以虛假交易外觀掩飾不法金流移動，即難
    認單純犯罪後處分贓物之行為，應仍構成新法第2條第1或2
    款之洗錢行為。申言之，洗錢之定義，在新法施行後，與修
    正前規定未盡相同，因此是否為洗錢行為，自應就犯罪全部
    過程加以觀察，以行為人主觀上具有掩飾或隱匿其特定犯罪
    所得或變得之財產或財產上利益，與該特定犯罪之關聯性，
    使其來源形式上合法化，或使他人逃避刑事追訴、處罰之犯
    罪意思，客觀上有掩飾或隱匿特定犯罪所得之財物或財產上
    利益之具體作為者，即屬相當。經查，被告就犯罪事實二係
    以詐欺之不當方法而使用告訴人黃欐婷所申辦之中信帳戶，
    以便隱匿其之犯罪所得，使告訴人范元銓於受騙後，依被告
    指示將款項匯入告訴人黃欐婷所申辦之中信帳戶內，是核此
    部分所為，應係犯洗錢防制法第14條第1項之洗錢罪。
㈢、核被告就犯罪事實一所為，係犯刑法第339條之4第1項第3款
    之以網際網路對公眾散布而犯詐欺取財罪；就犯罪事實二所
    為，係犯刑法第339條之4第1項第3款之以網際網路對公眾散
    布而犯詐欺取財罪及洗錢防制法第14條第1項之洗錢罪，且
    為想像競合犯，從一重之網際網路對公眾散布詐欺取財罪處
    斷處斷。被告就犯罪事實二利用不知情之告訴人黃欐婷提供
    帳戶並提領款項，為間接正犯。被告所犯上開2罪間，犯意
    各別，行為互殊，應予分論併罰。公訴意旨漏未論及被告就
    犯罪事實二涉犯洗錢罪之罪名，惟此部分因與被告所犯加重
    詐欺取財罪具有想像競合之裁判上一罪關係，並由本院當庭
    告知被告洗錢之罪名，已無礙被告防禦權之行使，自應由本
    院併予審判。
㈣、洗錢防制法第16條第2項規定：「犯前2條之罪，在偵查或審
    判中自白者，減輕其刑」。又想像競合犯之處斷刑，本質上
    係「刑之合併」。其所謂從一重處斷，乃將想像競合犯組成
    之評價上數罪，合併為科刑一罪，其所對應之刑罰，亦合併
    其評價上數罪之數法定刑，而為一個處斷刑。易言之，想像
    競合犯侵害數法益者皆成立犯罪，論罪時必須輕、重罪併舉
    論述，同時宣告所犯各罪名，包括各罪有無加重、減免其刑
    之情形，亦應說明論列，量刑時併衡酌輕罪部分量刑事由，
    評價始為充足，然後依刑法第55條前段規定「從一重處斷」
    ，非謂對於其餘各罪可置而不論。因此，法院決定處斷刑時
    ，雖以其中最重罪名之法定刑，做為裁量之準據，惟於裁量
    其輕重時，仍應將輕罪合併評價在內（最高法院108年度台
    上字第4405、4408號判決意旨參照）。被告於本院審理時，
    就犯罪事實二部分自白洗錢犯行，依上開規定原應減輕其刑
    ，惟被告所犯之洗錢罪，屬想像競合犯其中之輕罪，其就本
    案係從一重論以網際網路對公眾散布詐欺取財罪，就其想像
    競合輕罪得減刑部分，依上開說明，即應於本院於後述量刑
    時一併衡酌該部分減輕其刑事由。
㈤、爰審酌被告正值青年，不思循合法途徑賺取錢財，竟貪圖不
    法，於網際網路刊登不實商品出售訊息，致令告訴人等受騙
    陷於錯誤而交付款項，造成告訴人等受有財產上損失，嚴重
    影響社會治安及交易秩序，兼衡被告前多有類似手法之詐欺
    案件（有被告前案紀錄表在卷可參）、犯罪之動機、目的、
    手段、其所詐得之金額、在審理時自白洗錢犯行，暨其智識
    程度為高職肄業、自陳入監前無工作、需扶養母親等生活狀
    況（見本院簡式審判筆錄第4頁及其個人戶籍資料），以及
    被告犯後坦承犯行，惟迄今尚未與告訴人等達成和解或賠償
    損失等一切情狀，分別量處如主文所示之刑暨定應執行刑，
    以資懲儆。
三、查被告於本案分別詐得之4萬元、3萬5,900元均未扣案，均
    為被告犯罪所得，且未實際合法發還，被告亦未與告訴人等
    達成和解或賠償損害，宣告沒收亦無過苛、欠缺刑法上之重
    要性、犯罪所得價值低微，或為維持受宣告人生活條件之必
    要等情形，爰均依刑法第38條之1第1項前段及第3項之規定
    宣告沒收，並於全部或一部不能沒收或不宜執行沒收時，追
    徵其價額。
據上論斷，應依刑事訴訟法第273條之1第1項、第299條第1項前
段，判決如主文。
本案經檢察官徐千雅偵查起訴，由檢察官王佑瑜到庭執行公訴。
中　　華　　民　　國   111    年     11   月    10    日
                  刑事第二十三庭  法  官  朱學瑛
上列正本證明與原本無異。
如不服本判決，應於判決送達後20日內敘明上訴理由，向本院提
出上訴狀(應附繕本)，上訴於臺灣高等法院。其未敘述上訴理由
者，應於上訴期間屆滿後20日內向本院補提理由書「切勿逕送上
級法院」。
                                  書記官  盧姿妤
中　　華　　民　　國   111    年     11   月    10    日
附本案論罪科刑法條全文：
中華民國刑法第339條之4
犯第 339 條詐欺罪而有下列情形之一者，處 1 年以上 7 年以
下有期徒刑，得併科 1 百萬元以下罰金：
一、冒用政府機關或公務員名義犯之。
二、三人以上共同犯之。
三、以廣播電視、電子通訊、網際網路或其他媒體等傳播工具，
    對公眾散布而犯之。
前項之未遂犯罰之。

洗錢防制法第2條
本法所稱洗錢，指下列行為：
一、意圖掩飾或隱匿特定犯罪所得來源，或使他人逃避刑事追訴
    ，而移轉或變更特定犯罪所得。
二、掩飾或隱匿特定犯罪所得之本質、來源、去向、所在、所有
    權、處分權或其他權益者。三、收受、持有或使用他人之特
    定犯罪所得。

洗錢防制法第14條
有第2條各款所列洗錢行為者，處7年以下有期徒刑，併科新臺幣
5百萬元以下罰金。
前項之未遂犯罰之。
前2項情形，不得科以超過其特定犯罪所定最重本刑之刑。

附表：
編號  犯罪事實             宣    告    刑  一 即犯罪事實一部分 謝汯凱以網際網路對公眾散布而犯詐欺取財罪，處有期徒刑壹年貳月。未扣案之犯罪所得新臺幣肆萬元沒收，於全部或一部不能沒收或不宜執行沒收時，追徵其價額。  二 即犯罪事實二部分 謝汯凱以網際網路對公眾散布而犯詐欺取財罪，處有期徒刑壹年貳月。未扣案之犯罪所得新臺幣參萬伍仟玖佰元沒收，於全部或一部不能沒收或不宜執行沒收時，追徵其價額。